臺灣高等法院刑事判決
110年度上訴字第3149號
上  訴  人  
即  被  告  張清合
選任辯護人  李孟聰律師(法扶律師)
上列上訴人因毒品危害防制條例案件，不服臺灣新北地方法院11
0年度訴字第340號，中華民國110年8月17日第一審判決（起訴案
號：臺灣新北地方檢察署109年度偵字第26130號），提起上訴，
本院判決如下：
    主  文
上訴駁回。
    事  實
一、甲○○意圖營利，基於販賣第四級毒品之犯意，於民國108年9
     月16日凌晨4 時45分許前某時許，持不詳廠牌之手機1支透
    過通訊軟體Sayhi 暱稱「寶寶」、Line暱稱「JCH 阿寶」與
    黃○瑮（真實姓名詳卷，91年7 月生，無證據證明甲○○於行
    為時知悉其為少年）聯繫，約定於108 年9 月16日凌晨4 時
    45分在新北市○○區○○○路0 段0 號5 樓睡台北時尚旅館南雅
    夜市館，以新臺幣（下同）2 萬7,000 元販賣摻有第四級毒
    品硝西泮及氯二甲基卡西酮之毒品咖啡包50包與黃○瑮，黃○
    瑮依約至上開旅館進行交易，甲○○即在該旅館房間內交付毒
    品咖啡包50包予黃○瑮，黃○瑮亦交付2 萬7,000 元之現金予
    甲○○，並將購得之毒品咖啡包置於隨身黑色包包內後離開。
    嗣黃○瑮因另案涉犯販賣上開毒品咖啡包遭警方查獲（經檢
    察官另案起訴）而扣得上開毒品咖啡包中之43包（彩色包裝
    11包、黑色包裝32包，共計43包，驗前淨重共計約247.56公
    克，驗餘淨重共計約241.34公克），因而循線查悉上情。
二、案經新北市政府警察局新莊分局報請臺灣新北地方檢察署檢
    察官偵查起訴。
理  由
壹、證據能力部分：
一、按被告以外之人於審判外之言詞或書面陳述，除法律有規定
    者外，不得作為證據，刑事訴訟法第159 條第1 項定有明文
    。又被告以外之人於審判外之陳述，雖不符刑事訴訟法第15
    9 條之1 至第159 條之4 之規定，而經當事人於審判程序同
    意作為證據，法院審酌該言詞陳述或書面陳述作成時之情況
    ，認為適當者，亦得為證據；當事人、代理人或辯護人於法
    院調查證據時，知有同法第159 條第1 項不得為證據之情形
    ，而未於言詞辯論終結前聲明異議者，視為有前項之同意，
    刑事訴訟法第159 條之5 亦有明文。查本判決下列所引各項
    供述證據，檢察官、被告甲○○（下稱被告）及其辯護人於本
    院準備程序中，均已陳稱：同意作為證據等語明確（見本院
    卷第92至 95頁），本院審酌各該證據作成時之情況，並無
    違法不當或證明力明顯過低之瑕疵，認以之作為證據應屬適
    當，依刑事訴訟法第159條之5規定，均俱有證據能力。
二、至其餘憑以認定被告犯罪事實下列所引各項非供述證據，查
    無違反法定程序取得之情，依同法第158條之4規定反面解釋
    ，均俱有證據能力。
貳、實體部分：
一、認定事實所憑之證據及理由：
　㈠上開犯罪事實，業據被告於警詢、偵訊、原審及本院準備程
    序及審理時均坦承不諱（見偵卷第5至8頁、第151至153 頁
    、原審卷第102至103頁、第201頁、本院卷第92頁、第131頁
    ），且有證人黃○瑮於警詢及偵訊之證述可憑（見偵卷第9 
    頁至第17頁、第19頁至第21頁、第143 頁至第146 頁）。
　㈡被告販售予黃○瑮之毒品咖啡包中，在黃○瑮住處所扣得之毒
    品咖啡包共43包，其中彩色包裝11包，經送驗後，檢出含微
    量第四級毒品硝西泮成分（驗前淨重約43.51 公克，驗餘淨
    重約40.72 公克）；其餘黑色包裝32包，經送驗後，檢出含
    微量第四級毒品硝西泮、氯二甲基卡西酮成分（驗前淨重約
    204.05公克，驗餘淨重約200.62公克），亦有內政部警政署
    刑事警察局108 年12月5 日刑鑑字第1080095140號鑑定書在
    卷可考（見偵卷第75至76頁）。
  ㈢此外，並有新北市政府警察局新莊分局警員於108年9月17日
    出具之職務報告、黃○瑮之自願受搜索同意書、新北市政府
    警察局新莊分局搜索扣押筆錄、扣押物品目錄表、新莊分局
    偵查隊（網路巡查）對話譯文一覽表、睡台北時尚旅館南雅
    夜市館住宿旅客名單、Booking.com訂房資料網頁、訂房住
    客信用卡資料、該旅館街景畫面、黃○瑮與通訊軟體LINE暱
    稱「JCH阿寶」、通訊軟體Sayhi暱稱「寶寶」聯繫之個人主
    頁及與之對話之翻拍畫面、旅館監視器畫面及旅館房間照片
    、查獲黃○瑮、搜索地點及扣案物照片、被告與員警聯繫之
    通訊對話翻拍照片、交易地點擷圖及刊登毒品交易訊息在卷
    可佐（見偵卷第25至35頁、第37至43頁、第45至50頁、第57
    至61頁、第65至71頁、第75至76頁、第83至96頁）。足認被
    告任意性自白與事實相符，堪以採信。
　㈣又證人黃○瑮在警詢中證稱，係以17,000元向被告購買毒品咖
    啡包50包；在偵查中證稱：我跟被告批50個咖啡包，他算我
    2萬7千元，原價是27,500元，他說5百元算給我車錢，在旅
    館內一手交錢一手交貨，他裝到衛生棉包裝，並放在紙袋內
    給我等語（見偵卷第144頁），較為詳細，且為被告所是認
    ，故本院認被告販賣50包毒品咖啡包之價格為27,000元，併
    予敍明。　　
  ㈤販賣毒品本屬政府嚴予查緝之不法行為，非可公然為之，更
    屬重罪，衡情一般持有毒品者，當不致輕易將毒品交付他人
    ；況毒品價格不貲、物稀價昂，並無公定之價格，不論任何
    包裝，均可任意分裝增減分量，每次買賣價量，亦可能隨時
    依雙方間之關係深淺、資力、需求量及對行情之認知、來源
    是否充裕、查緝是否嚴緊，購買者被查獲時供述購買對象之
    可能性風險之評估等，因而異其標準，並隨時機動調整，非
    可一概而論。是販毒者從價差或量差中牟利方式雖異，其意
    圖營利之非法販賣行為則一致，茍非有利可圖，實無甘冒重
    罪風險而僅以購入價格更行轉售之理。況且販賣毒品之所謂
    販賣行為，只須行為人主觀上有營利之意圖，且客觀上有販
    賣之行為，即足構成，至於行為人所欲謀取者究竟係價差抑
    或是量差之利益，及其實際上是否已經獲利或獲利若干，均
    非所問。查被告為有智識程度之成年人，對於毒品交易為檢
    警機關嚴予取締之犯罪，法律就此亦有重典處罰乙節，並無
    不知之理，卻透過通訊軟體兜售毒品咖啡包販賣與不認識之
    人，揆諸前述說明，其具有從中獲利之意圖，足堪認定。
　㈥綜上，本案事證明確，被告上開犯行堪以認定，應依法論科
    。
二、論罪科刑：
　㈠新舊法比較：
  ⒈按行為後法律有變更者，適用行為時之法律。但行為後之法
    律有利於行為人者，適用最有利於行為人之法律。刑法第2
    條第1項定有明文。查被告行為後，毒品危害防制條例業已
    修正、增訂，並於109年1月15日經總統公布，並於公布後6
    個月即109年7月15日施行。經比較新舊法，結果如下：⒈關
    於毒品危害防制條例第4條第4項販賣第四級毒品之罪刑規定
    ，經修正後，分別將法定刑中關於得併科罰金之金額，從得
    併科300萬元提高至500萬元。是此部分修正後之法律並未有
    利於行為人。
  ⒉修正後毒品危害防制條例第1、3項分別規定，成年人對未成
    年人販賣毒品或犯前三條之罪者，依各該條項規定加重其刑
    至二分之一。犯前五條之罪而混合二種以上之毒品者，適用
    其中最高級別毒品之法定刑，並加重其刑至二分之一。即關
    於成年人對未成年人販賣毒品，及犯販賣毒品罪而混合二種
    以上之毒品者部分，原並無加重處罰規定，但依新修正之毒
    品危害防制條例第9條第1項之規定，依各該條項規定加重其
    刑至二分之一，就第9條第3項部分，係適用其中最高級別毒
    品之法定刑，並加重其刑至2分之1。是此部分修正後之法律
    並未有利於行為人。
  ⒊毒品危害防制條例第17條第2項原規定：「犯第4條至第8條之
    罪於偵查及審判中均自白者，減輕其刑。」修正為：「犯第
    4條至第8條之罪於偵查及歷次審判中均自白者，減輕其刑法
    」，修正後偵審自白減刑之要件較修正前嚴格，屬於法律變
    更之情形，且修正後規定亦未較有利於行為人。
  ⒋綜合全部罪刑之結果比較後，顯以舊法即行為時法較有利於
    被告，自應適用修正前之毒品危害防制條例之規定。
  ㈡罪名：
  ⒈核被告所為，係犯修正前毒品危害防制條例第4條第4項販賣
    第四級毒品罪。
  ⒉被告販賣毒品前，意圖販賣而持有逾法定純質淨重之第四級
    毒品之低度行為，應為販賣之高度行為所吸收，不另論罪。
  ㈢刑之減輕事由：
  ⒈被告於偵查及審理中均已自白犯罪，依修正前毒品危害防制
    條例第17條第2項規定減輕其刑。
  ⒉又被告雖於為警查獲時，曾供出其毒品上游為綽號「煙刀」
    之人，但因時間過久無從調閱相關監視器畫面，被告亦無法
    提供其與「煙刀」聯絡用的通訊軟體之暱稱及其相關對話紀
    錄，因而未因其供述而查獲上游等情，有新北市政府警察局
    110年5月17日新北警莊刑字第1104018859號函及檢附之警員
    職務報告1份在卷可參（見原審卷第145頁至第147頁），並
    不符合毒品危害防制條例第17條第1項之供出毒品來源，因
    而查獲其他正犯或共犯之減免刑期規定，自無該規定之適用
    。
　㈣是否適用刑法第59條酌減：
  ⒈94年2月2日修正公布，於95年7月1日生效施行之刑法第59條
    規定之立法理由特別闡明：「現行第59條在實務上多從寬
    適用，為防止酌減其刑之濫用，自應嚴定其適用之條件，以
    免法定刑形同虛設，破壞罪刑法定之原則；按科刑時，原
    即應依第57條規定審酌一切情狀，尤應注意該條各款所列事
    項，以為量刑標準，本條所謂『犯罪之情狀可憫恕』，自係指
    裁判者審酌第57條各款所列事項以及其他一切與犯罪有關之
    情狀之結果，認其犯罪足堪憫恕者而言，惟其審認究係出於
    審判者主觀之判斷，為使其主觀判斷具有客觀妥當性，宜以
    『可憫恕之情狀較為明顯』為條件，故特加一『顯』字，用期公
    允；依實務上見解，本條係關於裁判上減輕之規定，必於
    審酌一切之犯罪情狀，在客觀上顯然足以引起一般同情，認
    為縱予宣告法定最低刑度猶嫌過重者，始有其適用（最高法
    院38年台上字第16號、45年台上字第1165號、51年台上字第
    899號判例），乃增列文字，將此適用條件予以明文化」。
    故刑法第59條之酌量減輕其刑，必須犯罪另有特殊之原因與
    環境等在客觀上足以引起一般同情，認為即予宣告法定低度
    刑期猶嫌過重者，始有其適用。
  ⒉查被告為貪圖利益而販賣毒品，質量並非輕微，被告為智慮
    正常之成年人，依其智識程度當知販賣毒品之嚴重性，仍執
    意為之，所為對國民身心健康及社會秩序，有一定程度之危
    害，此一犯罪情節非輕，難認有何特殊之原因與環境，客觀
    上足以引起一般同情，亦無何即使科以最低刑度仍嫌過重之
    情形，認無依刑法第59條規定酌減其刑之必要。
三、上訴駁回：
　　原審本於同上見解，適用修正前毒品危害防制條例第4 條第
    4 項、第17條第2 項，毒品危害防制條例第19條第1 項，刑
    法第2 條第1 項前段、第11條、第38條第2 項但書、第4 項
    、第38條之1 第1 項前段、第3 項之規定，並審酌被告無視
    於國家防制毒品危害之禁令，欲販賣毒品咖啡包藉以牟利，
    助長毒品蔓延，戕害國民身心健康，危害社會治安，所為實
    應予非難；兼衡其行為前僅有因施用毒品案件經法院裁定送
    觀察勒戒處分之執行紀錄，本案為其首次販賣毒品案件，自
    述學歷為國中畢業，原本在工地上班，有一定收入，父母離
    異，有4 歲小孩現由其母親為其照顧之生活及經濟狀況，及
    其販賣對象單一，所販賣之毒品種類、包裝類型及數量尚非
    屬集團控制者或大、中盤毒梟，犯案情節相對較輕，暨其犯
    後坦承犯行，犯後態度良好等一切情狀，量處有期徒刑2年7
    月，並說明：被告販賣毒品所得2 萬7,000 元，屬其因犯罪
    獲取之犯罪所得，雖未扣案，應依刑法第38條之1 第1 項前
    段、第3 項規定宣告沒收，於全部或一部不能沒收或不宜執
    行沒收時，追徵其價額；另被告持手機使用通訊軟體與黃○
    瑮聯繫毒品交易，惟被告稱該聯繫毒品交易之手機因涉及其
    他刑案為警所查扣等語（見偵卷第7 頁），然其並未指明係
    因涉及何案件或為何分局警員所查緝，復觀其前案紀錄表，
    其於本案行為後，業因涉及多起違反毒品危害防制條例、竊
    盜等案件為檢警所查緝，其中不乏案件罪刑已確定且送執行
    或經檢察官為不起訴處分者（見本院卷第29至71頁），是以
    尚無從確認被告所使用之手機現仍因另案扣押中，故被告所
    持用不詳廠牌之供聯絡犯罪所用之手機，既未扣案，是以不
    問屬於犯罪行為人與否，仍應依毒品危害防制條例第19條第
    1 項、刑法第38條第2 項但書、第4項規定，宣告沒收，於
    全部或一部不能沒收或不宜執行沒收時，追徵其價額等情，
    其認事用法尚無不合，量刑亦稱妥適。被告提起上訴後坦承
    犯行，認原審量刑過重，因被告為家中主要經濟來源，且尚
    有幼子待照顧，為保障兒童基本權利，請求依刑法第59條酌
    減其刑，並從輕量刑等語，惟量刑輕重係屬事實審法院得依
    職權自由裁量之事項，苟已斟酌刑法第57條各款所列情狀而
    未逾越法定刑度，不得遽指為違法（最高法院72年度台上字
    第6696號判例參照）。且被告就販賣第四級毒品犯行，認無
    何特殊之原因與環境可認有情輕法重之憾，不該當刑法第59
    條酌量減輕其刑之要件。本件原審判決既已經詳細審酌量刑
    之一切情狀，予以綜合考量，並在法定刑內科處其刑，並說
    明論罪科刑之各項法律依據，上訴意旨指摘原判決不當，為
    無理由，應予駁回。
據上論斷，應依刑事訴訟法第368條，判決如主文。
本案經檢察官劉家瑜提起公訴，檢察官邱美育到庭執行職務。
中　　華　　民　　國　　111 　年　　3 　　月　　9 　　日
                  刑事第九庭  審判長法　官  潘翠雪
                                    法　官  陳信旗
                                    法　官  陳俞婷
以上正本證明與原本無異。
如不服本判決，應於收受送達後20日內向本院提出上訴書狀，其
未敘述上訴之理由者並得於提起上訴後20日內向本院補提理由書
（均須按他造當事人之人數附繕本）「切勿逕送上級法院」。
                                    書記官  廖純瑜
中　　華　　民　　國　　111 　年　　3 　　月　　9 　　日
附錄本案論罪科刑法條全文：
修正前毒品危害防制條例第4條：
製造、運輸、販賣第一級毒品者，處死刑或無期徒刑；處無期徒
刑者，得併科新臺幣二千萬元以下罰金。
製造、運輸、販賣第二級毒品者，處無期徒刑或七年以上有期徒
刑，得併科新臺幣一千萬元以下罰金。
製造、運輸、販賣第三級毒品者，處七年以上有期徒刑，得併科
新臺幣七百萬元以下罰金。
製造、運輸、販賣第四級毒品者，處五年以上十二年以下有期徒
刑，得併科新臺幣三百萬元以下罰金。
製造、運輸、販賣專供製造或施用毒品之器具者，處一年以上七
年以下有期徒刑，得併科新臺幣一百萬元以下罰金。
前五項之未遂犯罰之。